臺灣臺北地方法院民事判決
111年度訴字第2029號
原      告  高大為  
                      指定送達處所：桃園市○○區○○○街00號0樓之0
被      告  鄧文莉  

上列當事人間請求返還停車位等事件，本院於民國111年9月1日
言詞辯論終結，判決如下：
    主  文
被告應將位於門牌號碼臺北市○○區○○路○○○巷○號建物地下一樓如
附圖所示編號七十七號停車位騰空返還予原告。
被告應給付原告新臺幣捌萬元。
被告應自民國一一一年七月二十一日起至騰空返還第一項所示停
車位之日止，按月給付原告新臺幣伍仟元。
訴訟費用由被告負擔。
本判決第一項於原告以新臺幣玖拾陸萬柒仟元為被告供擔保後，
得假執行。但被告如以新臺幣貳佰玖拾萬元為原告預供擔保，得
免為假執行。
本判決第二項於原告以新臺幣貳萬柒仟元為被告供擔保後，得假
執行。但被告如以新臺幣捌萬元為原告預供擔保，得免為假執行
。
本判決第三項已到期部分，於原告按期各以新臺幣貳仟元為被告
供擔保後，得假執行。但被告如按期各以新臺幣伍仟元為原告預
供擔保，得免為假執行。
    事實及理由
壹、程序方面：
一、按訴狀送達後，原告不得將原訴變更或追加他訴。但請求之
    基礎事實同一、擴張或減縮應受判決事項之聲明者，不在此
    限，民事訴訟法第255條第1項但書第3款定有明文。本件原
    告起訴時，原依民法第440條第1項、第455條前段之規定為
    請求權基礎，訴之聲明為：㈠被告應將位於臺北市○○區○○路0
    00巷0號地下1樓編號77號之停車位（下稱系爭停車位）返還
    原告；㈡被告應給付原告新臺幣（下同）35,000元，及自民
    國110年10月7日起至返還前開停車位之日止，按月給付原告
    5,000元；嗣於言詞辯論程序時，基於同一事實追加民法第7
    67條之規定及系爭租約之法律關係為請求權基礎向被告請求
    （見本院卷第38頁），並減縮應受判決事項之聲明為：㈠被
    告應將系爭停車位返還原告；㈡被告應給付原告80,000元，
    並自111年7月21日起至返還系爭停車位之日止，按月給付原
    告5,000元（見本院卷第51頁），參諸前揭規定，應予准許
    。
二、被告經合法通知，無正當理由未於言詞辯論期日到場，核無
    民事訴訟法第386條各款所列情形，爰依原告之聲請，由其
    一造辯論而為判決。
貳、實體方面：
一、原告主張：被告承租原告所有之系爭停車位，並訂立租賃契
    約書（下稱系爭租約），租賃期間為105年9月1日起至106年
    8月31日止，租金每月5,000元，嗣於租賃期間屆滿後，兩造
    未另訂新約而合意轉為不定期租賃。詎被告自110年3月1日
    起即未給付租金，至111年6月30日止已積欠16個月之租金共
    80,000元，迭經原告催繳均未獲置理，爰以本件起訴狀繕本
    之送達為催告給付租金之意思表示，並於本件言詞辯論期日
    為終止系爭租約之意思表示，而於111年7月20日送達被告而
    終止；又系爭租約既已終止，被告迄未返還系爭停車位，自
    屬無權占有，而應返還系爭停車位及給付相當於租金之不當
    得利，並應給付終止租約前之租金，爰擇一依民法第440條
    第1項、第455條前段、第767條、民法第179條之規定及系爭
    租約提起本件訴訟等語。並聲明：㈠被告應將系爭停車位返
    還原告，㈡被告應給付原告80,000元，並應自111年7月21日
    起至返還系爭停車位之日止，按月給付原告5,000元。
二、被告未於言詞辯論期日到場，亦未提出書狀作何聲明或陳述
    。
三、得心證之理由：
　㈠按當事人主張之事實，經他造於準備書狀內或言詞辯論時或
    在受命法官、受託法官前自認者，無庸舉證；又當事人對於
    他造主張之事實，已於相當時期受合法之通知，而於言詞辯
    論期日不到場，亦未提出準備書狀爭執者，視同自認，民事
    訴訟法第279條第1項、第280條第3項準用第1項規定分別定
    有明文。經查，本件原告主張被告承租系爭停車位，然被告
    自110年3月1日起即未依約給付租金迄今，迭經原告催討被
    告均置之不理，迄今仍繼續占用系爭停車位，至等情，業據
    伊提出系爭租約、內湖江南郵局第497號存證信函、LINE通
    訊軟體訊息紀錄截圖等件為證（見北司補卷第13頁至第27頁
    ，本院卷第41頁至第43頁)，其主張核與上開證物相符；又
    被告並未到庭陳述或表示意見，依民事訴訟法第280條第3項
    ，應可視同自認，則原告之主張，自堪信為真實。
　㈡次按承租人租金支付有遲延者，出租人得定相當期限，催告
    承租人支付租金，如承租人於其期限內不為支付，出租人得
    終止契約。租賃物為房屋者，遲付租金之總額，非達二個月
    之租額，不得依前項之規定，終止契約。其租金約定於每期
    開始時支付者，並應於遲延給付逾二個月時，始得終止契約
    ，民法第440條第1、2項定有明文。又按承租人於租賃關係
    終止後，應返還租賃物，民法第450條第1項、第455條前段
    分別定有明文。本件被告未依約給付租金，迄今已遲付租金
    達2個月以上等節，業如前述，原告並以本件起訴狀繕本之
    送達及言詞辯論期日分別為催告被告限期給付租金及終止系
    爭租約之意思表示（見本院卷第38頁），且上開筆錄經本院
    於111年7月20日送達被告（見本院卷第45頁），則系爭租約
    已終止，被告已無權占有，自應返還系爭停車位，故原告依
    民法第455條第1項前段請求被告將系爭停車位返還，即屬有
    據。又原告既得依上開規定請求返還系爭停車位，則本院即
    無庸就民法第767條為贅論，附此敘明。
　㈢再按承租人應依約定日期，支付租金；無約定者，依習慣；
    無約定亦無習慣者，應於租賃期滿時支付之。如租金分期支
    付者，於每期屆滿時支付之。如租賃物之收益有季節者，於
    收益季節終了時支付之，民法第439條定有明文。又按依系
    爭租約第3條約定：「租金每個月5,000元，乙方不得藉任何
    理由拖延或拒納…」。查被告自110年3月1日起即未給付租金
    ，迄至111年6月30日止已有16個月之租金共80,000元（計算
    式：5,000x16＝80,000元）未繳，則原告依系爭租約請求被
    告給付，亦屬有據。
　㈣末按無法律上之原因而受利益，致他人受損害者，應返還其
    利益，民法第179條規定定有明文。又無權占有他人之土地
    ，可能獲得相當於租金之利益，為社會通常之觀念，故如無
    權占有他人之房屋，加害人應返還之不當得利之範圍，為相
    當於租金之利益（最高法院97年度台上字第294號判決可資
    參照）。本件被告於系爭契約終止後仍繼續占有使用系爭停
    車位，屬無權占有而應返還相當租金之不當得利，復參以系
    爭停車位先前約定之租金數額，而認相當於租金之不當得利
    以5,000元為適當。故原告依民法第179條，請求被告自111
    年7月21日起至返還系爭停車位之日止，應按月給付5,000元
    之相當於租金之不當得利，同屬有據。
四、原告陳明願供擔保，請准宣告假執行，經核並無不合，爰分
    別酌定相當擔保金額准許之，並依民事訴訟法第392條第2項
    規定，依職權宣告被告各得預供擔保而免為假執行。
五、訴訟費用負擔之依據：民事訴訟法第78條。
中　　華　　民　　國　　111 　年　　9 　　月　　30　　日
                  民事第六庭    法　官　劉宇霖
以上正本係照原本作成。
如對本判決上訴，須於判決送達後20日內向本院提出上訴狀。如
委任律師提起上訴者，應一併繳納上訴審裁判費。
中　　華　　民　　國　　110 　年　　9 　　月　　30　　日
                                書記官　洪仕萱